臺灣桃園地方法院刑事判決
111年度訴字第359號
公  訴  人  臺灣桃園地方檢察署檢察官 
被      告  黃筠贊


選任辯護人  曾昭牟律師
上列被告因違反毒品危害防制條例案件，經檢察官提起公訴（11
0年度偵字第31476號、110年度偵字第32551號），本院判決如下
：
    主  文
乙○○共同犯販賣第三級毒品未遂罪，處有期徒刑貳年。緩刑參年
，緩刑期間付保護管束，並應於本判決確定之日起貳年內，向公
庫支付新臺幣拾萬元，並向檢察官指定之政府機關、政府機構、
行政法人、社區或其他符合公益目的之機構或團體，提供壹佰肆
拾小時之義務勞務。
扣案如附表編號1、2所示之物均沒收。  
    事  實
一、乙○○明知甲基-N,N-二甲基卡西酮為毒品危害防制條例所公
    告列管之第三級毒品，依法不得販賣，竟與真實姓名年籍不
    詳TikTok（抖音軟體）帳號為「@hcgoi」之成年人共同基於
    販賣第三級毒品牟利之犯意聯絡，由「@hcgoi」負責提供毒
    品並散布販毒訊息及與購毒者聯繫後，再由乙○○擔任運毒手
    （俗稱小蜜蜂），負責前往面交。謀議已定後，先由「@hcg
    oi」於民國110年7月28日某不詳時間，以智慧型手機連接網
    際網路，透過通訊軟體TikTok，使用暱稱「火焰圖示」，張
    貼「急拋甜價格 小的不出」等文字，散布販毒之訊息，適
    有桃園市政府警察局大溪分局警員於斯時執行網路巡邏察覺
    ，佯裝購毒者與之聯繫後，「@hcgoi」與喬裝員警再改以通
    訊軟體Wechat聯繫購毒事宜，並約定以新臺幣（下同）2萬5
    000元之價格交易毒品咖啡包100包，乙○○則依「@hcgoi」之
    指示，先至指定地點取得摻有第三級毒品甲基-N,N-二甲基
    卡西酮成分毒品咖啡包101包（含袋總毛重共534.2468公克
    、總淨重共417.9675公克、總純質淨重共24.5516公克）後
    ，再於110年8月29日上午9時許攜帶上開毒品咖啡包前往桃
    園市○○區○○路000號與喬裝員警進行交易，乙○○先清點喬裝
    員警所給付之現金無訛後，再交付毒品咖啡包101包（買100
    包送1包），即遭喬裝員警表明身分以現行犯當場逮捕，其
    販毒行為因而未遂，並扣得上述毒品咖啡包101包及手機2支
    （iPhone 11及iPhone 7 PLUS各1支）。
二、案經桃園市政府警察局大溪分局報告臺灣桃園地方檢察署檢
    察官偵查起訴。
    理  由
一、證據能力
　　被告乙○○及其辯護人於準備程序中對於本判決下列所引用之
    供述證據之證據能力，均表示同意有證據能力（參見本院卷
    第82頁），且於本院審判中迄言詞辯論終結前均未聲明異議
    ，本院審酌後認上開證據資料製作時之情況，尚無違法不當
    及證明力明顯過低之瑕疵，亦認為以之作為證據應屬適當，
    爰依刑事訴訟法第159 條之5 第1 項規定，認均具有證據能
    力。又本件認定事實引用之非供述證據，並無證據證明係公
    務員違背法定程序取得，依刑事訴訟法第158 條之4 規定反
    面解釋，亦均有證據能力，復於本院審理時，提示並告以要
    旨，使檢察官、被告及辯護人充分表示意見，自得採為判決
    之基礎。
二、認定事實所憑證據及理由
　㈠上開事實，業據被告乙○○於警詢、偵訊、本院準備程序及審
    理時均坦承不諱，且有大溪分局偵查隊職務報告、桃園市政
    府警察局大溪分局搜索扣押筆錄、扣押物品目錄表、扣押物
    品收據、對話紀錄翻拍照片、查獲現場照片、扣押物品照
    片及車輛詳細資料報表（車號：000-0000）在卷可稽（參見
    110 年度偵字第31476 號卷【下稱偵字第31476號卷】第23
    、25至31頁、45至77頁、87頁，110年度偵字第32551號卷【
    下稱偵字第32551號卷】第27頁、29至35頁、49至81頁、第9
    1頁）；此外，本件扣案之咖啡包經鑑定後，均檢出甲基-N,
    N-二甲基卡西酮之第三級毒品成分，有臺北榮民總醫院110 
    年10月22日北榮毒鑑字第C0000000號毒品成分鑑定書（一）
    、毒品成分鑑定書（二）、毒品成分鑑定書（三）、毒品成
    分鑑定書（四）；110 年10月22日北榮毒鑑字第C0000000-Q
    號毒品純度鑑定書（一）、毒品純度鑑定書（二）、毒品純
    度鑑定書（三）、毒品純度鑑定書（四）、毒品純度鑑定書
    （五）附卷可參（參見偵字第31476號卷第189至205頁，偵
    字第32551號卷第161至177頁），並有附表編號1、2所示之
    物品扣案可證，足認被告之任意性自白與事實相符。
　㈡又販賣毒品係違法行為，非可公然為之，且有其獨特之販售
    通路及管道，復無公定價格，容易增減分裝份量，而每次買
    賣之價量，可能隨時依雙方關係深淺、資力、需求量及對行
    情之認知、毒品純度、來源是否充裕、查緝鬆嚴、購買者被
    查獲時供述購買對象之可能風險評估等，而異其標準，非可
    一概而論。而近年來政府為杜絕毒品之氾濫，對於查緝施用
    及販賣毒品之工作，無不嚴加執行，販賣毒品又係重罪，依
    一般經驗法則，販賣毒品者鋌而走險，苟非意在營利，所為
    何來？販賣者從各種「價差」或「量差」或係「純度」謀取
    利潤方式，或有差異，然其所圖利益之非法販賣行為目的，
    則屬相同，並無二致；衡諸毒品取得不易，量微價高，依一
    般社會通念以觀，凡為販賣之不法勾當者，倘非以牟利為其
    主要誘因及目的，應無甘冒被查緝法辦重刑之危險，平白無
    端義務為該買賣之工作，是其販入之價格必較售出之價格低
    廉，而有從中賺取買賣差價牟利之意圖及事實，應屬符合論
    理法則且不違背社會通常經驗之合理判斷。經查，被告上開
    毒品交易之行為，已與上游共犯約定1包出售價格為250元，
    被告每包抽50元，其餘價金繳回上游（參見偵字第31476號
    卷第14頁），被告於準備程序時復自承知悉送貨報酬為數千
    元（參見本院卷第80頁）等情，足見被告主觀上係基於營利
    之意圖而為販賣第三級毒品之行為至明。又本件販賣毒品案
    件，係由「@hcgoi」提供毒品、發送販毒訊息並與購毒者達
    成買賣毒品之約定後，被告依照「@hcgoi」指示前往約定地
    點進行毒品交易之分工方式，可認被告係以自己犯罪之意思
    而參與，則就其參與犯行所生之全部犯罪結果，即應共同負
    責。故本件被告犯行事證明確已堪認定，應予依法論科。
三、論罪科刑 
  ㈠按刑事偵查技術上所謂之「釣魚偵查」，係指對於原已犯罪
    或具有犯罪故意之人，以設計引誘之方式，使其暴露犯罪事
    證，而加以逮捕或偵辦而言，此純屬偵查犯罪技巧之範疇，
    並未違反憲法對於基本人權之保障，且於公共利益之維護有
    其必要性存在，故依「釣魚」方式所蒐集之證據資料，原則
    上非無證據能力；又於此情形，因毒品購買者為辦案佯稱購
    買，而將販賣者誘出以求人贓俱獲，因其無實際買受之真意
    ，且在警察監視之下伺機逮捕，事實上亦不能真正完成買賣
    ，則該次行為，僅能論以販賣未遂（最高法院100年度台上
    字第4498號判決意旨參照）。本案是由共犯「@hcgoi」發送
    販毒訊息，由其與喬裝員警談妥交易毒品之價格、數量後，
    再提供摻有上述第三級毒品之咖啡包予被告乙○○，被告在交
    易毒品時為警查獲，足認被告原有意圖營利而販賣第三級毒
    品之犯意，並已著手實施販賣行為甚明，僅因喬裝員警佯裝
    購毒，並無購買毒品之真意而不能完成交易。
　㈡又按甲基-N,N-二甲基卡西酮為毒品危害防制條例第2條第2項
    第3款所規定之第三級毒品，且經行政院衛生署（現改制為
    衛生福利部）明令公告列為管制藥品，除依藥事法相關規定
    製造者外，屬藥事法第20條第1款所稱未經核准擅自製造之
    偽藥。本件扣案如附表編號1所示毒品，並未扣得藥品之外
    包裝、仿單，或醫師處方，自非合法調劑、製造，顯係未經
    核准，擅自製作之管制藥品，而屬偽藥無訛，又明知為偽藥
    而販賣者，藥事法第83條定有處罰明文，故行為人明知為上
    開偽藥而販賣予他人者，除成立毒品危害防制條例第4條第3
    項之販賣第三級毒品罪外，亦構成藥事法第83條第1項之販
    賣偽藥罪，而為一犯罪行為同時有二種法律可資處罰之法條
    競合，應依「重法優於輕法」、「後法優於前法」法理，適
    用毒品危害防制條例相關規定處斷。
　㈢核被告所為，係犯毒品危害防制條例第4 條第6項、第3項販
    賣第三級毒品未遂罪；被告上揭所犯販賣第三級毒品未遂罪
    ，併與意圖販賣而持有第三級毒品罪為法條競合，不再論以
    意圖販賣而持有第三級毒品罪。又被告持有第三級毒品甲基
    -N,N-二甲基卡西酮之純質淨重5公克以上之低度行為，為販
    賣第三級毒品未遂之高度行為所吸收，不另論罪。被告與姓
    名、年籍不詳之Tiktok帳號「@hcgoi」之成年人就本案犯行
    具有犯意聯絡及行為分擔，為共同正犯。
  ㈣刑之減輕事由
　1.被告已著手於販賣第三級毒品行為，惟因佯裝為買家之警員
    並無購入上開毒品之真意而不遂，為未遂犯，爰依刑法第25
    條第2 項之規定，按既遂犯之刑減輕之。
  2.另按毒品危害防制條例第17條第2項規定，犯第4條至第8條
    之罪於偵查及歷次審判中均自白者，減輕其刑。經查，被告
    就本件販賣第三級毒品犯行於偵查及審判中自白不諱，爰依
    上開規定減輕其刑。又被告有2種以上刑之減輕事由，依刑
    法第70條之規定遞減之。
  3.辯護人雖為被告主張：被告有提供0000000000號行動電話門
    號供員警追查，檢察官並因此查得門號實際使用人為謝怡柔
    ，且依據被告前於偵查中供稱與之通電話的人位在花蓮，與
    上開門號通聯紀錄所顯示之基地位置相符，從而檢察官得以
    認上開行動電話之使用人謝怡柔有幫助販賣第三級毒品未遂
    罪嫌，另簽分案件發動偵查，是以被告應符合毒品危害防制
    條例第17條第1項供出毒品來源因而查獲其他正犯或共犯之
    減輕或免除其刑之要件等語。然查，被告於本案查獲後縱有
    供出上游之聯絡電話0000000000號供檢警追查，然依卷內資
    料所示，本件被告交付毒品前，偵查本件之員警先使用微信
    軟體與共犯「@hcgoi」約定買賣毒品價金、給付方式，斯時
    「@hcgoi」為取信喬裝之員警，於對話中已提供上開門號供
    員警聯繫，另提供中華郵政股份有限公司（下稱中華郵政）
    帳號00000000000000號帳戶供員警匯款一情，有對話截圖可
    佐（參見偵字第31476號卷第52至53頁）。檢察官嗣後依據
    「@hcgoi」提供上開帳戶之帳號，函詢中華郵政該帳號之用
    戶資料及110年6月至9月之交易明細，繼而得知該之帳戶之
    開戶者為謝怡柔，有中華郵政110年10月8日儲字第11002788
    29號函暨所附之用戶資料及交易明細存卷可參（見同上卷第
    113至125頁），再經訊問謝怡柔後認其涉犯幫助販賣第三級
    毒品未遂罪嫌，因此簽分違反毒品危害防制條例之偵案辦理
    ，是以檢察官追查謝怡柔涉案之緣由係基於警方偵查時所留
    存與販毒之「@hcgoi」之對話紀錄，非因被告供出毒品來源
    ，自與毒品危害防制條例第17條第1項之規定不符，辯護人
    上開主張，並無理由。
　4.又刑法第59條之酌量減輕其刑，必於犯罪之情狀，在客觀上
    足以引起一般同情，認為即予宣告法定最低度刑期，猶嫌過
    重者，始有其適用。查被告所涉販賣第三級毒品未遂罪其法
    定刑雖為7 年以上有期徒刑，然被告於本件所欲販賣而經警
    查扣之摻有第三級毒品咖啡包數量高達101包，數量非少，
    復經本院依上開規定遞減其刑後，尚難謂其有情輕法重之情
    ，故本院認被告所犯上開販賣第三級毒品未遂之犯行，並無
    適用刑法第59條規定之餘地，併此敘明。
　㈤爰以行為人之責任為基礎，審酌被告明知毒品對社會秩序有
    不良影響，極易滋生其他犯罪，竟無視於國家防制毒品危害
    之禁令，與他人共謀欲藉販售毒品牟利，幸因員警及時查獲
    而未遂，所為實已助長毒品氾濫，戕害國民身心健康，實應
    非難；兼衡被告犯後終能坦承犯行、正視己過之態度，衡以
    其犯罪之動機、目的、手段、智識程度、家庭生活狀況等一
    切情狀，量處如主文所示之刑，以資懲儆。
　㈥末查，被告未曾因故意犯罪而受有期徒刑之宣告，有臺灣高
    等法院被告前案紀錄表在卷可稽，其犯後已坦承犯行，且其
    自陳從事泥作工作，受雇於揚揚工程行，尚有2名未成年子
    女需扶養，有戶口名簿及員工在職證明書可查（參見本院卷
    第65至69頁），堪認經此偵、審程序及科刑宣告之教訓後，
    當能知所警惕，本院認被告宣告之刑以暫不執行為適當，爰
    依刑法第74條第1項第1款之規定，併諭知緩刑3年。復為使
    被告謹記教訓，提昇其法治觀念，避免再罹刑章，並督促其
    能崇法慎行，爰依刑法第74條第2 項第4 款、第5 款之規定
    ，諭知被告應於本判決確定之日起2 年內向公庫支付新臺幣
    10萬元，並應向檢察官所指定之政府機關、政府機構、行政
    法人、社區或其他符合公益目的之機構或團體，提供140 小
    時之義務勞務，為緩刑之負擔，並依刑法第93條第1 項第2 
    款之規定，併予宣告於緩刑期間內付保護管束，以勵自新，
    並觀後效。被告如未按期履行上開緩刑之負擔；或於緩刑期
    間內更犯罪，或緩刑前犯他罪，而在緩刑期內受有期徒刑之
    宣告，得依法撤銷緩刑，並執行原宣告之刑，附此敘明。
四、沒收
  ㈠扣案之如附表編號1 所示之毒品咖啡包101包含有甲基-N,N-
    二甲基卡西酮之第三級毒品成分，為違禁物，不問屬於犯罪
    行為人與否，應併與難以析離毒品成分之包裝袋101個，依
    刑法第38條第1 項規定沒收之，至鑑驗耗盡之毒品既已滅失
    ，自無庸再宣告沒收。
  ㈡按第4 條至第9 條、第12條、第13條或第14條第1 項、第2 
    項之罪者，其供犯罪所用之物，不問屬於犯罪行為人與否，
    均沒收之，毒品危害防制條例第19條第1 項定有明文。扣案
    如附表編號2 所示之手機1 支，係屬被告所有，用以與毒品
    上游聯繫販賣毒品所用之工具（參見本院卷第126頁），應
    依毒品危害防制條例第19條第1 項規定宣告沒收。另扣案之
    iPhone11手機1支（含門號0000000000號SIM 卡1 張），據
    被告所稱與販毒行為無關，且查卷內亦無該手機作為毒品販
    賣所用之證據，爰不予宣告沒收。
  ㈢被告自陳本件販賣第三級毒品犯行尚未取得報酬即被查獲，
    復無其他證據證明被告已取得本件毒品價金或報酬，是毋庸
    宣告沒收犯罪所得，附此說明。
據上論斷，應依刑事訴訟法第299 條第1 項前段，判決如主文。
本案經檢察官陳建宇、甲○○提起公訴，檢察官劉建良到庭執行職
務。
中　　華　　民　　國　　111 　年　　8 　　月　　19　　日
                  刑事第九庭    審判長法　官　陳品潔
　　　　　　　　　                    法  官  王鐵雄
　　　　　　　　　                    法  官  蔣彥威
以上正本證明與原本無異。
如不服本判決應於收受判決後20日內向本院提出上訴書狀，並應
敘述具體理由。其未敘述上訴理由者，應於上訴期間屆滿後20日
內向本院補提理由書(均須按他造當事人之人數附繕本)「切勿逕
送上級法院」。
                                      書記官　葉菽芬
中　　華　　民　　國　　111 　年　　8 　　月　　22　　日
附錄本件論罪科刑所依據之法條
毒品危害防制條例第4條
製造、運輸、販賣第一級毒品者，處死刑或無期徒刑；處無期徒
刑者，得併科新臺幣3千萬元以下罰金。
製造、運輸、販賣第二級毒品者，處無期徒刑或10年以上有期徒
刑，得併科新臺幣1千5百萬元以下罰金。
製造、運輸、販賣第三級毒品者，處7年以上有期徒刑，得併科
新臺幣1千萬元以下罰金。
製造、運輸、販賣第四級毒品者，處5年以上12年以下有期徒刑
，得併科新臺幣5百萬元以下罰金。
製造、運輸、販賣專供製造或施用毒品之器具者，處1年以上7年
以下有期徒刑，得併科新臺幣1百50萬元以下罰金。
前五項之未遂犯罰之。

附表
編號 扣案物品名稱 數量 成分 備註 1 摻有第三級毒品甲基-N,N-二甲基卡西酮之毒品咖啡包 101包 （含袋總毛重共534.2468公克、總淨重共417.9675公克、總純質淨重共24.5516公克） 檢出第三級毒品甲基-N,N-二甲基卡西酮(Methyl-N,N-Dimethylcathinone、Methyl-N,N-DMC )成分  ⑴臺北榮民總醫院110 年10月22日北榮毒鑑字第C0000000號毒品成分鑑定書（一）至(四) ⑵臺北榮民總醫院110 年10月22日北榮毒鑑字第C0000000-Q號毒品純度鑑定書（一）至（五） 2 iPhone7 Plus智慧型手機 1支  無門號，含SIM卡1張。 IMEI：000000000000000